【裁判字號】    98,訴,2753
【裁判日期】    990505
【裁判案由】    給付租金等
【裁判全文】
臺灣臺中地方法院民事判決  98年度訴字第2753號
原      告  丁○○
            戊○○
上2人共同
訴訟代理人  陳姿君    律師
複代理人    蔡宜宏    律師
被      告  沅東佳興業股份有限公司
法定代理人  乙○○
被      告  丙○○
上2人共同
訴訟代理人  胡昇寶    律師
當事人間給付租金等事件，本院於99年4月21日言詞辯論終結，
判決如下：
    主    文
被告丙○○應給付原告戊○○新臺幣壹佰肆拾玖萬壹仟玖佰陸拾
肆元及自民國九十九年四月二十一日起至清償日止按年息百分之
五計算之利息。
被告丙○○、沅東佳興業股份有限公司應連帶給付原告丁○○新
臺幣肆拾陸萬貳仟元及自民國九十九年四月二十一日起至清償日
止按年息百分之五計算之利息。
訴訟費用新臺幣貳萬壹仟肆佰零肆元，由被告丙○○負擔新臺幣
壹萬陸仟佰柒拾陸元，餘由被告丙○○、被告沅東佳興業股份
有限公司連帶負擔。
本判決第一項於原告戊○○以新臺幣肆拾玖萬柒仟元供擔保後，
得假執行；但被告丙○○如以新臺幣壹佰肆拾玖萬壹仟玖佰陸拾
肆元為原告戊○○預供擔保，得免為假執行。
本判決第二項於原告丁○○以新臺幣壹拾伍萬肆仟元供擔保後，
得假執行；但被告丙○○、被告沅東佳興業股份有限公司如以新
臺幣肆拾陸萬貳仟元為原告丁○○預供擔保，得免為假執行。
    事實及理由
壹、程序事項：
    按訴狀送達後，原告不得將原訴變更或追加他訴。但請求之
    基礎事實同一者、擴張或減縮應受判決事項之聲明者，不在
    此限；不變更訴訟標的，而補充或更正事實上或法律上之陳
    述者，非為訴之變更或追加，民事訴訟法第255條第1項第2
    、3款及同法第256條分別定有明文。原告原起訴聲明求為判
    決：被告丙○○應給付原告戊○○新台幣（下同）1,337,96
    4元及自起訴狀繕本送達翌日起至清償日止按年息5%計算之
    利息；被告丙○○、沅東佳興業股份有限公司（以下簡稱沅
    東佳公司）616,000元及自起訴狀繕本送達翌日起至清償日
    止按年息5%計算之利息，於訴狀送達後，嗣於民國（下同）
    99年4月9日具狀以兩造協議簡化爭點之不爭執事項為「被告
    丙○○積欠自94年11月起至98年2月28日止之租金1,491,964
    元。被告丙○○於98年8月31日始遷離系爭廠房。」，故更
    正其聲明如后述，核符合上開法條之規定，先此敘明。
貳、實體事項：
一、原告聲明求為判決：被告丙○○應給付原告戊○○1,491,96
    4元及自更正聲明狀繕本送達翌日起至清償日止按年息5%計
    算之利息；被告丙○○、沅東佳興業股份有限公司（以下簡
    稱沅東佳公司）應連帶給付原告丁○○462,000元及自更正
    聲明狀繕本送達翌日起至清償日止按年息5%計算之利息；原
    告願供擔保聲請宣告假執行。其陳述略以：
  (一)坐落台中市○○區○○段第556-3地號土地及其地上未辦保
    存登記之鐵皮廠房（即坐落於訴外人賴秀碧所有門牌號碼台
    中市○○區○○路3-4號房屋後方之廠房，以下簡稱系爭廠
    房）為原告丁○○所有，自86年9月1日起授權由原告丁○○
    之子即原告戊○○將系爭廠房出租予被告丙○○（原名胡如
    能），每月租金77,000元，租期自86年9月1日起至92年8月
    31日止，租期屆至時，雙方延續租約，續由被告丙○○承租
    使用。被告丙○○承租期間，以其女胡采美為負責人，在系
    爭廠房設立沅東佳公司。被告丙○○承租期間自94年11月起
    即未給付租金，原告戊○○於98年1月17日以存證信函催告
    被告丙○○於函到10日內清償積欠之租金，否則以該函為終
    止租賃契約之意思表示，被告丙○○仍置之不理，原告戊○○乃再以98年2月12日存證信函對被告丙○○表示自98年3月
    起終止租賃契約。
    總計，被告丙○○積欠自94年11月起至98年2月28日止之租
    金共1,491,964元，原告戊○○依租賃契約之法律關係，請
    求被告丙○○給付欠租。
  (二)原告戊○○對被告丙○○表示終止租賃契約後，被告丙○○
    及被告沅東佳公司即無合法占有使用系爭廠房之權源，自原
    告戊○○終止租約後，被告丙○○及被告沅東佳公司仍無權
    占有使用系爭廠房至98年8月31日始遷離，被告2人共同無權
    占有原告丁○○所有系爭廠房，使原告丁○○受有相當於租
    金之損害，原告丁○○依不當得利及共同侵權行為之法律關
    係，請求被告2人連帶給付自98年3月1日起至98年8月31日，
    相當於租金之損害賠償462,000元。
  (三)對被告沅東佳公司抗辯之陳述：
  1.被告沅東佳公司否認無權占用系爭廠房，惟鈞院98年執全字
    第258號假扣押強制執行事件，於98年6月29日到場就債務人
    即被告沅東佳公司之財產執行查封時，被告丙○○在場，並
    無異議，被告沅東佳公司於該強制執行程序亦依強制執行法
    之規定提出異議，直到原告提起本訴後，才主張沅東佳公司
    為人頭公司，顯不可採。
  2.被告沅東佳公司另辯稱當日查封之機器為訴外人東佳機器工
    業有限公司（以下簡稱東佳公司）所有，但東佳公司之設立
    地址為台中縣烏日鄉○○路385巷10號，並非設立於系爭廠
    房，且訴外人東佳公司與被告沅東佳公司之負責人均為乙○○，可見訴外人東佳公司與被告沅東佳公司實係由同一人同
    時經營，則東佳公司既有在系爭廠房上營業，被告沅東佳公
    司應亦在系爭廠房上營業，否則，為何兩家公司之信件，郵
    差均送達於系爭廠房，遷出時，亦同時向郵局辦理兩家公司
    遷址之行為，更顯示兩家公司均在系爭廠房營業。
二、被告均聲明求為判決駁回原告之訴，如受不利判決願供擔保
    免為假執行，其陳述略以：
  (一)被告丙○○自認與原告戊○○就系爭廠房訂有租賃契約，因
    欠租，經原告戊○○催告後仍未給付，經原告戊○○以存證
    信函自98年3月起終止租約，合計積欠原告戊○○自94年11
    月起至98年2月28日止之租金1,491,964元及終止租約後，被
    告丙○○至98年8月31日始遷離系爭廠房等事實。
  (二)被告沅東佳公司否認無權占用原告丁○○所有之系爭廠房。
    系爭廠房門牌號碼為永鎮巷25-1號，被告沅東佳公司並無在
    該址營業，被告沅東佳公司之設立地址為台中市○○區○○
    路3-4號，且被告沅東佳公司只是借永春路3-4號登記為營業
    處所之紙上公司，並無實際營業行為。鈞院98年執全字第25
    8號假扣押強制執行事件於98年6月29日到場查封時，執行查
    封之地點記載為永春路3-4號，但實際上執行地點是永春路
    3-4號後方之系爭廠房即永鎮巷25-1號，當天查封之機器是
    訴外人東佳公司所有，並非被告沅東佳公司之物。
三、兩造不爭執之事實：
  (一)坐落台中市○○區○○段第556-3地號土地及系爭廠房（即
    坐落訴外人賴秀碧所有、台中市○○區○○路3-4號房屋後
    方之廠房）為原告丁○○所有。
  (二)系爭廠房由原告丁○○委託原告戊○○與被告丙○○簽立租
    賃契約，每月租金77,000元，因被告丙○○積欠租金，原告
    戊○○於98年1月17日以存證信函催告被告丙○○給付租金
    ，逾期即為終止之意思表示，並於98年2月12日再以存證信
    函對被告丙○○為終止租約之意思表示，合計被告丙○○積
    欠自94年11月起至98年2月28日止之租金1,491,964元。被告
    丙○○於98年8月31日始遷離系爭廠房。
  (三)沅東佳公司設立地址為台中市南屯區永春巷3-4號，法定代
    理人乙○○為被告丙○○之女。
  (四)本院98年度執全字第258號假扣押強制執行事件於98年6月29
    日至系爭廠房（債務人沅東佳公司）執行查封，被告丙○○
    在場。
四、法院之判斷：
  (一)原告主張系爭廠房為原告丁○○所有，委託原告戊○○與被
    告丙○○訂有租賃契約，租金每月77,000元。嗣因被告丙○○積欠租金，經原告戊○○催告後仍未給付，再經原告戊○○以存證信函表示自98年3月起終止租約，合計被告丙○○
    積欠94年11月至98年2月28日止之租金1,491,964元，及被告
    丙○○於租賃契約終止後，至98年8月31日始遷離系爭廠房
    等事實，均為被告丙○○所不爭執，堪信原告此部分主張為
    真正。
  (二)原告丁○○主張於原告戊○○與被告丙○○終止租賃契約後
    ，被告沅東佳公司自98年3月1日起即無權占用系爭廠房至98
    年8月31日止之事實，則為被告沅東佳公司所否認，並以前
    詞置辯，故本件原告丁○○與被告沅東佳公司間主要爭執之
    事項厥為被告沅東佳公司是否於98年3月1日起至98年8月31
    日止期間，無權占用原告丁○○所有系爭廠房？經查：
  1.被告沅東佳公司及訴外人東佳公司登記之負責人皆為乙○○
    ，有原告提出之公司變更登記表及本院查詢之公司登記資訊
    在卷可憑，而被告丙○○為被告沅東佳公司、訴外人東佳公
    司負責人乙○○之父親，本件並係以被告丙○○之名義向原
    告戊○○承租系爭廠房使用，依原告於本院98年度裁全字第
    2891號聲請假扣押事件提出由被告丙○○於98年2月11日寄
    發之存證信函所示：被告丙○○向原告表示其承租系爭廠房
    之缺失及其自行花費修繕，所付租金未能減免扣繳稅額造成
    其公司損失等內容以觀，顯然被告丙○○方為承租系爭廠房
    供其公司營業使用之實際經營之人，即被告沅東佳公司、訴
    外人東佳公司固均以被告丙○○之女乙○○名義登記為負責
    人，然實際上之營業負責人應係被告丙○○。
  2.依證人甲○○、己○○即負責投遞該地區郵件之郵務士亦到
    庭證稱：「台中市○○路3-4號後方廠房的門牌號碼是永鎮
    巷25-1號，我有投遞過寄送到該地址的信件，收件人是沅東
    佳公司及東佳公司的信件。投遞時，該址還有在營業。永鎮
    巷25-1號是東佳公司，上面有招牌。但我們有遇到要寄到永
    鎮巷25-1號、收件人沅東佳公司，送到該址後，該址內人員
    告訴我們，兩家公司是同一家。」、「因為兩家公司的名稱
    非常相近，我們有到後方廠房收發室詢問，收發室人員告訴
    我們，兩家公司是同一家。」、「因為該地區有重劃，我們
    通知該後方廠房的公司要來辦轉址，他們有來辦理轉址，轉
    址申請單上，申請人是東佳公司及沅東佳公司。」等語（見
    本院99年1月25日言詞辯論筆錄），依2位證人所述，被告沅
    東佳公司及訴外人東佳公司於重劃前均在系爭廠房內為營業
    之行為，雖2公司登記之公司地址均非系爭廠房之址，但實
    際之營業地點則為系爭廠房可堪認定，被告亦不爭執訴外人
    東佳公司確實有在系爭廠房內營業。再依證人己○○提出之
    轉址單影本記載：申請人「東佳機器工業公司」、「沅東佳
    興業股公司」、「丙○○」、「胡田鳳英」、「申請日期98
    年9月10日所示」，顯然被告沅東佳公司及訴外人東佳公司
    於98年8月31日前，均係在該址營業，嗣因該地區辦理重劃
    始併同於98年8月31日遷離系爭廠房。
  3.再參酌本件原告於起訴前，曾向本院聲請假扣押裁定，並據
    為執行名義聲請強制執行被告沅東佳公司位於系爭廠房內之
    動產，本院以98年度執全字第258號假扣押強制執行何件於
    98 年6月29日至系爭廠房執行查封時，被告丙○○在場，並
    未對原告聲請強執行及指封之行為提出異議，被告沅東佳公
    司及訴外人東佳公司，亦均未就上開假扣押強制執行事件執
    行查封系爭廠房內動產乙事，表示任何異議，被告丙○○為
    被告沅東佳及訴外人東佳公司之實際負責人，既未就本院強
    制執行行為表示異議，足認其就系爭廠房內之動產為被告沅
    東佳公司所有乙事並無爭執。綜合上述本院調查證據之結果
    ，被告沅東佳公司及訴外人東佳公司，實際上均係由被告丙○○負責經營，並由被告丙○○承租系爭廠房供被告沅東佳
    公司及訴外人東佳公司在該址為營業行為，嗣始於98年8月3
    1日遷離系爭廠房之事實，應堪認定，被告沅東佳公司既有
    在系爭廠房營業之事實，其辯稱未無權占用系爭廠房，即無
    足採納。
五、按承租人應依約定日期，支付租金；承租人租金支付有遲延
    者，出租人得定相當期限，催告承租人支付租金，如承租人
    於其期限內不為支付，出租人得終止契約。民法第439條前
    段、第440條第1項定有明文。次按無法律上之原因而受利益
    ，致他人受損害者，應返還其利益，雖有法律上之原因，而
    其後已不存在者，亦同，民法第179條定有明文。另按無權
    占有他人之不動產，可能獲得相當於租金之利益，為社會通
    常之觀念。本件被告丙○○向原告戊○○承租系爭廠房，因
    積欠租金，經原告戊○○催告後終止租約，則原告戊○○請
    求被告丙○○給付終止前積欠之租金，洵屬有據。另於終止
    租約後，被告丙○○及被告沅東佳公司即無合法占用系爭廠
    房之權源，其等仍繼續占有使用系爭廠房，自屬無權占有，
    原告丁○○依共同侵權行為及不當得利之法律關係請求被告
    丙○○、沅東佳公司連帶給付98年3月1日起至98年8月31日
    止相當於租金之損害賠償，亦屬正當。從而，原告戊○○請
    求被告丙○○給付1,491,964元及自更正聲明狀繕本送達翌
    日即99年4月10日起至清償日止按年息5%計算之利息；原告
    丁○○請求被告丙○○、沅東佳公司連帶給付462,000元及
    自更正聲明狀繕本送達翌日即99年4月10日起至清償日止按
    年息5%計算之利息，為有理由，應予准許。
六、兩造均陳明願供擔保聲請宣告假執行及免為假執行，經核均
    無不合，爰分別酌定相當擔保金額宣告之。
七、訴訟費用負擔及假執行之依據：民事訴訟法第78條、第85條
    第1項、第2項、第390條第2項、第392條第2項。
中    華    民    國    99    年     5     月    5    日
                  民事第一庭    法  官  陳文爵
正本係照原本作成。
如對本判決上訴，須於判決送達後20日內向本院提出上訴狀。
中    華    民    國    99    年     5     月    6    日
                                書記官  施玉卿

司法院資訊處製作；財團法人民間司法改革基金會備份。
